臺灣臺南地方法院刑事判決　　　　　　　　　　　　　九十三年度交訴字第二六號
　　公　訴　人　臺灣台南地方法院檢察署檢察官
　　被　　　告　甲○○
右列被告因公共危險等案件，經檢察官提起公訴（九十二年度偵字第一一００七號、
九十三年度偵字第三號），被告就犯罪事實為有罪之陳述，經本院裁定以簡式審判程
序審理並判決如左：
    主  文
甲○○飲用酒類，不能安全駕駛動力交通工具而駕駛，處有期徒刑伍月；又因過失致
人於死，處有期徒刑拾月；又駕駛動力交通工具肇事，致人死而逃逸，處有期徒刑柒
月。應執行有期徒刑壹年玖月。緩刑參年。
    事  實
一、甲○○於民國九十二年十月七日清晨二時三十分起至近五時許，在臺南市○○路
    ○段之喜相逢舞廳，與友人丙○○合飲威士忌酒一瓶，嗣後即由丙○○駕車載送
    甲○○前往甲○○位於臺南市○○路之公司，其時甲○○業已達於不能安全駕駛
    動力交通工具之程度，竟仍自該處駕駛車牌號碼ＥＶ—二六五七號箱型車，沿臺
    南市○○路由東往西方向行駛，於同日清晨五時四分四十二秒時，途經設有閃光
    黃燈號誌之該路九十七巷交岔路口時，理應注意汽車行駛至交岔路口，其行進應
    遵守燈光號誌之指示，並應注意閃光黃燈表示「警告」，車輛應減速接近，注意
    安全，小心通過，及應注意汽車行駛時，駕駛人應注意車前狀，並隨時採取必要
    之安全措施。而依當時天候晴朗、路面乾燥、無缺陷、道路上亦未有任何障礙物
    、視距復屬良好等情，客觀上亦無不能注意之情事。其竟疏於注意減速接近、注
    意安全，且未注意車前狀況，即貿然通過該路口，以致不慎在該路口之行人穿越
    道附近，撞及同時正由安平路由北往南方向穿越馬路，亦疏未注意行走於行人穿
    越道即貿然徒步穿越安平路之何許月治，並造成何許月治頭、胸、背、腿部多處
    鈍挫傷合併骨折之傷害，經送醫急救後，延至同日五時五十分許，因顱內出血而
    傷重不治死亡。詎甲○○明知駕駛上開動力交通工具肇事，致人死亡，竟未立即
    停車查看，並將傷者送醫救治，猶逕行駕車逃逸離去，幸經目擊證人乙○○記下
    甲○○所駕駛之箱型車之車牌號碼後，提供予警方，經警方循線查知上情。
二、案經臺南市警察局第四分局報告台灣臺南地方法院檢察署檢察官偵查暨台灣臺南
    地方法院檢察署檢察官據報相驗後自動檢舉偵查起訴。
    理  由
一、訊據被告甲○○對於右開時、地因酒後疏未注意車前狀況，且未注意汽車行駛至
    交岔路口，其行進應遵守燈光號誌之指示，亦未注意閃光黃燈表示「警告」，車
    輛應減速接近，注意安全，小心通過，即貿然駕駛上開箱型車行經上開交岔路口
    ，致撞及行走於上開行人穿越道附近之被害人何許月治，造成何許月治傷重後，
    未立即停車查看，並將何許月治送醫救治，猶逕行駕車逃逸離去，嗣何許月治傷
    重不治死亡之事實均坦承不諱，核與證人乙○○、丙○○分別於警詢及本院審理
    時證述情節相符（詳警卷第九頁、九十二年度偵字第一一００七號卷第二十一頁
    至二十四頁及本院九十三年六月十五日審判筆錄），復有道路交通事故現場圖、
    道路交通事故調查報告表計三紙、現場監視器之翻拍照片二幀、臺南市警察局第
    四分局九十二年十一月十八日南市警四刑字第０九二００一五一五八號函暨檢附
    之內政部警政署刑事警察局鑑驗書一紙及現場蒐證照片二十七幀在卷可資佐證。
    而被害人何許月治係因本件車禍而不治死亡乙節，亦經台灣臺南地方法院檢察署
    檢察官督同法醫師相驗明確，並製有勘驗筆錄、驗斷書及相驗屍體證明書等附卷
    可憑。另證人乙○○於本院審理中亦已證稱：「（問：當時死者有無行走於人行
    道？）沒有，走在人行道旁邊」等語（詳本院前開審判筆錄），故本件車禍發生
    當時，被害人何許月治並未行走於行人穿越道上，而係行走於行人穿越道旁等情
    ，堪予認定。按汽車行駛至交岔路口，其行進應遵守燈光號誌之指示；另汽車行
    駛時，駕駛人應注意車前狀況，並隨時採取必要之安全措施，道路交通安全規則
    第一百零二條第一項第一款及第九十四條第三項分別規定甚明。至閃光黃燈表示
    「警告」，車輛應減速接近，注意安全，小心通過，道路交通標誌標線號誌設置
    規則第二百十一條第一項第一款則亦設有明文。查被告甲○○有經正常程序考領
    普通小型車駕駛執照，為有駕駛經驗之人，對於上開交通安全規則自知之甚稔，
    為其應注意之事項，而肇事當時係天氣晴朗、路面乾燥、無缺陷、道路上亦未有
    任何障礙物、視距復屬良好等情，客觀上亦無不能注意之情事，其竟疏於注意減
    速接近、注意安全，且未注意車前狀況，即貿然通過該路口，以致不慎在該路口
    之行人穿越道附近，撞及未行走於行人穿越道上，同時正由安平路由北往南方向
    穿越馬路之何許月治，並造成何許月治頭、胸、背、腿部多處鈍挫傷合併骨折之
    傷害，經送醫急救後因傷重不治死亡。被告自有違反前開規定之注意義務，其顯
    有過失至明。本件經送台灣省臺南區車輛行車事故鑑定委員會鑑定結果，鑑定被
    告甲○○酒醉駕車，行經設有閃光黃燈號誌肇事岔路口，未注意車前狀況，撞及
    行人穿越道附近行人，為肇事原因；被害人何許月治無肇事因素，有該委員會九
    十三年四月十九日南鑑字第九三０四０一號函暨檢附之鑑定意見書一紙在卷可按
    ，益證被告甲○○就本件車禍確有過失無訛。然就被害人何許月治部分，雖經前
    開委員會鑑定結果並無何肇事因素，惟按設有行人穿越道、人行天橋或人行地下
    道者，必須經由行人穿越道、人行天橋或人行地下道穿越，不得在其一百公尺範
    圍內穿越道路，道路交通安全規則第一百三十四條第一款設有明文。查本件肇事
    地點旁即有行人穿越道，此有前開調查報告表及現場蒐證照片存卷可參，而被害
    人何許月治於穿越安平路時，並未行走於行人穿越道乙節，亦據證人乙○○證述
    如前，因之，被害人何許月治未行走於行人穿越道上肇致本件車禍之發生，其亦
    有過失，亦為本件車禍之肇事原因甚明，從而，上開鑑定意見未斟酌被害人何許
    月治未行走行人穿越道即貿然穿越道路之情形，而貿然推論被害人何許月治並無
    肇事因素，顯有未當，是上開鑑定意見此部分之鑑定結果即不足採。至被害人何
    許月治未行走行人穿越道之行為，雖亦為本件車禍肇事之原因，然被告甲○○之
    上述過失，既與被害人何許月治之過失，併合而為本件車禍之肇事原因，則被害
    人何許月治之過失，或可供為對被告甲○○量刑時之斟酌，惟被告甲○○之刑責
    ，則不能因此相抵而獲得減免。再按汽車駕駛人飲用酒類後其吐氣所含酒精濃度
    超過每公升０‧二五毫克以上者，不得駕車，道路交通安全規則第一百十四條第
    二款定有明文。且按刑法第一百八十五條之三之罪本質上係屬抽象危險犯，其立
    法目的在防杜因酒後駕駛動力交通工具而造成侵害他人生命身體之危險，此種抽
    象危險係伴隨服用酒類或其他相類物品過量之行為而當然成立。換言之，只需客
    觀上有此種行為出現，危險即視為存在，其是否果真肇事，均不影響公共危險罪
    責之成立；若其果真駕車肇禍，其不能安全駕駛動力交通工具之情形，則更不待
    言。另參考德、美等國之認定標準，對於酒精濃度吐氣已達每公升０．五五毫克
    ，或血液濃度達百分之０．一一以上者，肇事率為一般正常人之十倍，認為已達
    「不能安全駕駛」之標準（此有法務部八十八年五月十八日法八八檢字第一六六
    九號函可資參照）。而查被告甲○○於案發後十一小時後至臺南市警察局第四分
    局安平分駐所做的吐氣酒精濃度測試雖無任何酒精反應，此有酒精濃度測試單一
    紙可稽，然被告甲○○於警詢中自承：「（問：你酒後駕車準備回家，當時你的
    意識是否清楚？）當時意識已經很模糊」、「（問：肇事前當晚，你與何人在本
    轄永華路一段『喜相逢舞廳』喝酒？喝什麼酒？你喝了多少？）跟綽號『阿吉仔
    』的黃姓朋友在一起喝，二人共喝了一瓶威士忌酒」等語（詳警卷第六頁），核
    與證人即綽號「阿吉仔」之丙○○於警詢及本院審理時證述情節相符（詳九十二
    年度偵字第一一００七號卷第二十一頁至二十四頁及本院九十三年六月十五日審
    判筆錄），再由被告甲○○當日係因酒後駕車未能注意車前狀況，未遵守燈光號
    誌之指示，致撞及被害人何許月治肇致本件車禍，顯見其肇事當時已因不勝酒力
    而不能安全駕駛動力交通工具。此外，本件被害人何許月治係因此次車禍而傷重
    不治死亡，故被告甲○○之前開過失駕駛行為，與被害人何許月治之死亡結果間
    ，具有相當因果關係，亦無疑義。從而，本件事證已臻明確，被告甲○○犯行洵
    堪認定，應依法論科。
二、查被告甲○○酒後駕駛箱型車，疏未注意車前狀況，亦未遵行燈光號誌之指示，
    竟貿然撞及徒步行走於行人穿越道附近之被害人，致被害人傷重不治死亡，核其
    所為，係犯刑法第一百八十五條之三之酒後駕車罪及同法第二百七十六條第一項
    之過失致人於死罪。又其肇事後駕車逃逸，核係犯同法第一百八十五條之四肇事
    逃逸罪。又被告甲○○酒後駕車，因而致人死亡，就過失致人於死罪部分應依道
    路交通管理處罰條例第八十六條第一項之規定加重其刑。被告所犯上開三罪，犯
    意各別，行為互殊，罪名有異，應予分論併罰。爰審酌被告甲○○酒後駕駛車輛
    於道路上行駛，嚴重危害往來之交通安全，惡性實屬重大，且因疏於注意車前狀
    況，且未遵行號誌之指示，即貿然行駛，其過失程度經核非屬輕微，其過失駕駛
    行為，並造成被害人死亡之嚴重後果，另被告肇事致被害人死亡後，竟未下車採
    取任何救護措施，且未報警前來處理，隨即駕車逕自逃離現場，其惡性亦非低，
    又被告肇事後業已坦承犯行，亦與被害人家屬達成民事上之和解等一切情狀，分
    別量處如主文示之刑，並定其應執行之刑，以資懲儆。末查，被告甲○○前未曾
    受有期徒刑以上刑之宣告，有臺灣高等法院被告全國前案紀錄表一紙在卷為憑，
    其因酒後過失駕駛行為，造成被害人死亡之結果，且因心生害怕，竟於肇事後駕
    車逃逸等行為，雖已造成難以彌補之遺憾，然其經過此次調查、審理過程之教訓
    後，應已知所悔悟、警惕，而無再次犯罪之疑慮，且其就前開犯行，均已坦白承
    認，肇事後已與被害人家屬就民事損害賠償事宜達成和解，亦有台南市安平區調
    解委員會調解筆錄一份在卷足證（詳偵卷第十七頁），又其於肇事後並至成大醫
    院擔任服務志工時數達三十小時，此亦有成大醫院志工臨時識別證一紙及志願服
    務時數登錄卡二紙附卷可佐，足見其犯罪後之態度尚屬良好，故本院因認所宣告
    之刑，以暫不執行為適當，併諭知緩刑三年，以勵自新。
據上論斷，應依刑事訴訟法第二百七十三條之一第一項、第二百九十九條第一項前段
、道路交通管理處罰條例第八十六條第一項、刑法第一百八十五條之三、第一百八十
五條之四、第二百七十六條第一項、第五十一條第五款、第七十四條第一款、罰金罰
鍰提高標準條例第一條前段，判決如主文。
本案經檢察官丁○○到庭執行職務。
中      華      民      國    九十三    年      八      月      十      日
                              臺灣臺南地方法院交通法庭
                                  審判長法  官  吳勇輝
                                        法  官  蔡直青
                                        法  官  鄭燕璘
右正本證明與原本無異。
如不服本判決應於送達後十日內向本院提出上訴狀。
                                        書記官  陳金堂
中      華      民      國    九十三    年      八      月      十      日
附錄本案論罪科刑法條全文：
刑法第一百八十五條之三：
服用毒品、麻醉藥品、酒類或其他相類之物，不能安全駕駛動力交通工具而駕駛者，
處一年以下有期徒刑、拘役或三萬元以下罰金。
刑法第一百八十五條之四：
駕駛動力交通工具肇事，致人死傷而逃逸者，處六月以上五年以下有期徒
刑。
刑法第二百七十六條第一項：
因過失致人於死者，處二年以下有期徒刑、拘役或二千元以下罰金。
